臺灣臺中地方法院刑事判決　　　　　　 100年度訴字第1788號
公　訴　人　臺灣臺中地方法院檢察署檢察官
被　　　告　鄭瑞雍
上列被告因違反毒品危害防制條例案件，經檢察官提起公訴（10
0 年度毒偵字第1462、1620號），被告於準備程序就被訴事實為
有罪之陳述，本院合議庭裁定由受命法官獨任逕以簡式審判程序
審理，判決如下：
    主  文
鄭瑞雍施用第一級毒品，累犯，處有期徒刑拾月；又施用第二級
毒品，累犯，處有期徒刑陸月；又施用第一級毒品，累犯，處有
期徒刑拾月；又施用第二級毒品，累犯，處有期徒刑陸月。應執
行有期徒刑壹年拾月。
    事  實
一、鄭瑞雍前於民國92年間，因施用毒品案件，經依本院裁定送
    觀察、勒戒後，因認有繼續施用毒品之傾向，再經本院裁定
    令入戒治處所施以強制戒治，而於93年9月8日執行完畢釋放
    ；詎仍無法戒除毒癮，復於上開強制戒治執行完畢釋放後 5
    年內之98年間，再因施用第二級毒品案件，經本院以98年度
    易字第2588號判決判處有期徒刑4月確定，甫於99年1月26日
    執行完畢。詎其仍不知悔改，又於99年10月19日凌晨3、4時
    許，在臺中縣霧峰鄉（現改制為臺中市霧峰區）萬豐村山上
    某處小木屋內，分別以將海洛因置入針筒內加水稀釋注射方
    式，施用第一級毒品海洛因 1次；及以將甲基安非他置入玻
    璃球吸食器，自下點火燒烤產生煙霧吸食方式，施用第二級
    毒品甲基安非他命 1次；鄭瑞雍另於100年1月19日17、18時
    許，在其位於臺中市○區○○路460巷26號 3樓之5之前租屋
    處，以將海洛因置入針筒內加水稀釋注射方式，施用第一級
    毒品海洛因 1次；及將甲基安非他置入玻璃球內，自下點火
    燒烤產生煙霧吸食方式，施用第二級毒品甲基安非他命 1次
    。嗣先於99年10月19日上午 7時10分許，為警在其位於臺中
    市○○區○○路92巷1號住處搜索查獲，及後另於100年 1月
    19日21時10分許，為警在臺中市○區○○路460巷26號3樓之
    5 前租屋處搜索查獲，並分別經其同意採集尿液送驗，結果
    皆呈嗎啡及甲基安非他命陽性反應而查悉上情。
二、案經彰化縣警察局芳苑分局報請臺灣臺南地方法院檢察署檢
    察官呈請臺灣高等法院檢察署檢察長核轉臺灣臺中地方法院
    檢察署檢察官偵查，及南投縣政府警察局移送臺灣臺中地方
    法院檢察署檢察官偵查起訴。
    理  由
一、按除被告所犯為死刑、無期徒刑、最輕本刑為 3年以上有期
    徒刑之罪或高等法院管轄第一審案件者外，於刑事訴訟法第
    273條第1項程序進行中，被告先就被訴事實為有罪之陳述時
    ，審判長得告知被告簡式審判程序之旨，並聽取當事人、代
    理人、辯護人及輔佐人之意見後，裁定進行簡式審判程序；
    除簡式審判程序、簡易程序及第 376條第1款、第2款所列之
    罪之案件外，第一審應行合議審判；刑事訴訟法第273條之1
    第1項、第284條之 1分別定有明文。本件被告鄭瑞雍所犯均
    係死刑、無期徒刑、最輕本刑為 3年以上有期徒刑或高等法
    院管轄第一審案件以外之罪，且於本院行準備程序時就被訴
    事實皆為有罪之陳述，經受命法官告知簡式審判程序之旨，
    並聽取檢察官、被告之意見後，本院合議庭認無不得或不宜
    改依簡式審判程序進行之處，經評議結果，裁定改由受命法
    官獨任行簡式審判程序，合先敘明。
二、訊據被告鄭瑞雍對於上開施用第一級毒品海洛因、第二級毒
    品甲基安非他命各 2次之犯行，均坦承不諱，且其於99年10
    月19日及100年1月19日 2次分別經警實施搜索查獲後，經警
    採其尿液送驗，結果均呈嗎啡、甲基安非他命陽性反應，此
    有勘察採證同意書、彰化縣警察局委託檢驗尿液代號與真實
    名對照認證單、詮昕科技股份有限公司濫用藥物尿液檢驗報
    告、南投縣政府警察局毒品案件尿液送驗代碼表、中山醫學
    大學附設醫院檢驗科藥物檢測中心尿液檢驗報告各 1紙在卷
    可稽，足徵被告之自白確與事實相符。另按毒品危害防制條
    例於92年7月9日修正公布，自93年1月9日施行，其中第20條
    、第23條將施用毒品之刑事處遇程序，區分為「初犯」及「
    5年內再犯」、「5年後再犯」。依其立法理由之說明：「初
    犯」，經觀察、勒戒或強制戒治後，應為不起訴處分或不付
    審理之裁定；經觀察、勒戒或強制戒治執行完畢釋放後，「
    5 年內再犯」者，因其再犯率甚高，原實施之觀察、勒戒及
    強制戒治既已無法收其實效，爰依法追訴或裁定交付審理。
    至於經觀察、勒戒或強制戒治執行完畢釋放後，「5 年後再
    犯」者，前所實施之觀察、勒戒或強制戒治已足以遮斷其施
    用毒品之毒癮，為期自新及協助其斷除毒癮，仍適用「初犯
    」規定，先經觀察、勒戒或強制戒治之程序。從而依修正後
    之規定，僅限於「初犯」及「5年後再犯」2種情形，始應先
    經觀察、勒戒或強制戒治程序。倘被告於 5年內已再犯，經
    依法追訴處罰，縱其第3次（或第3次以上）再度施用毒品之
    時間，在初犯經觀察、勒戒或強制戒治執行完畢釋放 5年以
    後，已不合於「5年後再犯」之規定，且因已於「5年內再犯
    」，顯見其再犯率甚高，原實施觀察、勒戒或強制戒治，已
    無法收其實效，即應依該條例第10條處罰（最高法院95年度
    第 7次刑事庭會議決議參照）。本件被告前於92年間，因施
    用毒品案件，經依本院裁定送觀察、勒戒後，因認有繼續施
    用毒品之傾向，再經本院裁定令入戒治處所施以強制戒治，
    而於93年9月8日執行完畢釋放；復於上開強制戒治執行完畢
    釋放後 5年內之98年間，再因施用第二級毒品案件，經本院
    以98年度易字第2588號判決判處有期徒刑4月確定，於99年1
    月26日執行完畢，此有臺灣臺中地方法院檢察署刑案資料查
    註紀錄表及臺灣高等法院被告前案紀錄表各 1份在卷可考，
    則其再犯本件施用第一級毒品、第二級毒品犯行，按諸前揭
    說明，自無毒品危害防制條例第20條第 3項規定之適用，而
    應按同條例第23條第 2項規定，依法論科。本件事證明確，
    被告前揭施用第一級毒品海洛因、第二級毒品甲基安非他命
    之犯行，均堪認定。
三、核被告所為，分別係犯毒品危害防制條例第10條第 1項之施
    用第一級毒品罪、同條第 2項之施用第二級毒品罪。被告為
    施用第一級毒品、第二級毒品，而持有各該級毒品，其持有
    之低度行為，應各為施用之高度行為所吸收，均不另論罪。
    再被告所犯上開 4罪，係犯意各別、行為互殊，應予分論併
    罰。被告前因施用第二級毒品案件，經本院以98年度易字第
    2588號判決判處有期徒刑4月確定，甫於99年1月26日執行完
    畢等情，此有上述臺灣臺中地方法院檢察署刑案資料查註紀
    錄表及臺灣高等法院被告前案紀錄表各 1份在卷可稽，其於
    受有期徒刑執行完畢後，5 年以內故意再犯本件有期徒刑以
    上之4罪，均為累犯，應依刑法第47條第1項規定，各加重其
    刑。爰審酌被告曾因施用毒品經送觀察、勒戒與強制戒治後
    後，仍未能戒斷，再犯本案之罪，顯然未能善體國家設置觀
    察、勒戒與強制戒治機構，協助毒品施用者戒除毒癮之良法
    美意，及無視毒品對於自身健康之戕害及國家對於杜絕毒品
    犯罪之禁令，惟衡酌施用毒品係屬自戕行為，被告犯罪手段
    尚屬平和，亦未因此而危害他人，所生損害尚非鉅大，且被
    告於犯後坦承施用毒品犯行，尚見悔意之犯罪後態度，暨到
    庭實施公訴之檢察官建請科處如主文所示之刑，及被告本件
    犯罪之動機、目的等一切情狀，分別量處如主文所示之刑，
    並定其應執行之刑。
據上論斷，應依刑事訴訟法第273條之1第1項、第299條第1項前
段，毒品危害防制條例第10條第1項、第2項，刑法第11條前段、
第47條第1項、第51條第5款，判決如主文。
本案經檢察官林于人到庭執行職務。
中    華    民    國    100    年    8    月     3    日
                    刑事第八庭  法  官  張智雄
上正本證明與原本無異。
如不服本判決應於收受判決後10日內向本院提出上訴書狀，並
應應敘述具體理由。其未敘述上訴理由者，應於上訴期間屆滿
後20日內向本院補提理由書(均須按他造當事人之人數附繕本)
「切勿逕送上級法院」。
中    華    民    國    100    年    8    月     3    日
                                書記官  黃舜民
附錄：論罪科刑法條：
毒品危害防制條例第十條：
施用第一級毒品者，處六月以上五年以下有期徒刑。
施用第二級毒品者，處三年以下有期徒刑。